臺灣臺北地方法院行政訴訟判決
111年度交字第172號
原      告  蕭辰隼  
被      告  臺北市交通事件裁決所

代  表  人  蘇福智  
上列當事人間交通裁決事件，原告不服被告民國111年2月24日北
市裁催字第22-A00G2I882號裁決，提起行政訴訟，本院判決如下
：
    主  文
一、原告之訴駁回。
二、訴訟費用新臺幣300元由原告負擔。
    事實及理由
一、程序部分：
    本件係因原告不服被告民國111年2月24日北市裁催字第22-A
    00G2I882號違反道路交通管理事件裁決書（下稱原處分）而
    提起行政訴訟，核屬行政訴訟法第237條之1第1項第1款規定
    之交通裁決事件，因卷證資料明確，爰依同法第237條之7規
    定，不經言詞辯論，逕為判決。
二、爭訟概要：
　  原告於110年10月21日凌晨3時52分許，騎乘車牌號碼000-00
    00號普通輕型機車（下稱系爭機車）行經臺北市○○區○○路0
    段00號前（下稱系爭地點），為臺北市政府警察局中山分局
    （下稱舉發機關）中山二派出所員警攔查，舉發機關員警發
    現原告散發酒氣且自承飲酒，乃對原告實施吐氣酒精濃度測
    試，測得吐氣所含酒精濃度為0.26mg/L，認原告有「吐氣酒
    精濃度達0.25以上未滿0.4mg/L（濃度0.26mg/L）」之違規
    行為，於當日製發掌電字第A00G2I882號舉發違反道路交通
    管理事件通知單（下稱舉發通知單）予以舉發。嗣被告審認
    原告有「汽機車駕駛人酒精濃度超過規定標準」及「駕駛非
    其駕駛執照種類之車輛，違規應受吊扣駕駛執照處分」等違
    規事實，且原告因另涉刑法公共危險罪嫌，經臺灣臺北地方
    檢察署110年度速偵字第785號為緩起訴處分，命其於緩起訴
    處分確定後6個月內向公庫支付新臺幣（下同）25,000元，
    乃依行為時道路交通管理處罰條例（下稱道交條例）第35條
    第1項第1款、第68條第2項及第24條第1項第2款規定開立原
    處分，裁處原告記違規點數5點，並應參加道路交通安全講
    習，於111年3月3日送達原告。原告不服，於111年3月14日
    提起行政訴訟。
三、原告起訴主張及聲明：
  ㈠主張要旨：
　　舉發機關攔下原告當時，稱係從臺北市○○區○○○路0段00號前
    開始尾隨，以原告在金山南路與市民大道交叉口違規黃燈右
    轉為由，於系爭地點將原告攔下實施酒測並舉發。舉發機關
    在製作筆錄時，擅自將攔下原告之違規理由變更為駕車起步
    不穩、迴轉道轉彎未打方向燈。經原告發現並當場指出與事
    實不符後，舉發機關才將原攔檢理由違規黃燈右轉登錄在筆
    錄。而舉發機關所稱之以上違規事項，原告要求檢視相關證
    據，舉發機關皆無法正確提供，仍將原告依違反道交條例與
    不能安全駕駛致交通危險罪移送法辦。惟事發當下，原告駕
    車行駛時，無跡證顯示有起步不穩、違規肇事、搖晃蛇行、
    車速過快等異常，舉發機關亦非在設置路檢點欄檢酒測，係
    臨時起意尾隨1公里遠後，以虛構之違規理由將原告攔下，
    實施無差別攔查與酒測。過程中，原告對於舉發機關之詢問
    ，均能清楚回答，態度平和理性。且原告更發現舉發機關在
    偵訊製作筆錄時，有欲竄改事實之情事發生，執法過程明顯
    與警察職權行使法第8條第1項第3款要件不合。舉發機關為
    國家執法單位，實施酒測應依正當法律程序，其不當執法行
    為影響人民權益甚鉅，有違依法行政之法律保留原則。
　㈡聲明：原處分撤銷。
四、被告答辯及聲明：
　㈠答辯要旨：
　　經檢視路口監視器及全程錄音錄影畫面，原告除起步搖晃極
    為不穩外，亦有轉彎未打方向燈等違規情事，舉發機關員警
    遂依警察職權行使法第8條規定，對於客觀合理判斷易生危
    害之交通工具加以攔查，於盤查過程中見原告散發濃厚酒味
    ，遂依規定要求原告接受酒精濃度測試檢定，本案事證明確
    。
　㈡聲明：駁回原告之訴。　
五、本院之判斷：　　　　
  ㈠應適用之法令：行為時道交條例第35條第1項第1款、第24條
    第1項第2款、第68條第2項、道路交通安全規則第114條第2
    款（如附錄）。
  ㈡如爭訟概要欄所載之事實，除後述之爭點外，其餘為兩造所
    不爭執，並有舉發通知單（見本院卷第57頁）、原處分（見
    本院卷第63頁）及送達證書（見本院卷第65頁）在卷可稽，
    堪以認定。
  ㈢經查，原告於前揭時間騎乘系爭機車行經系爭地點，為舉發
    機關員警攔查，並對原告實施吐氣酒精濃度測試，測得吐氣
    所含酒精濃度為0.26mg/L等情，有舉發機關111年3月30日函
    暨所附交通違規事件答辯表、吐氣酒精濃度檢測程序暨拒測
    法律效果確認單、呼氣酒精測試器檢定合格證書及酒測值單
    （見本院卷第69至77頁）附卷可佐，堪信屬實。又原告係領
    有普通重型機車駕駛執照，以及因本件違規行為另涉刑法公
    共危險罪嫌，經臺灣臺北地方檢察署110年度速偵字第785號
    為緩起訴處分，命原告於緩起訴處分確定後6個月內向公庫
    支付25,000元等情，有駕駛人基本資料（見本院卷第87頁）
    及緩起訴處分書（見本院卷第31至33頁）在卷可按。是被告
    以原告有「汽機車駕駛人酒精濃度超過規定標準」及「駕駛
    非其駕駛執照種類之車輛，違規應受吊扣駕駛執照處分」等
    違規事實開立原處分，洵屬有據。
  ㈣原告主張當時駕車行駛時無跡證顯示其有起步不穩、違規肇
    事、搖晃蛇行、車速過快等異常，舉發機關亦非在設置路檢
    點欄檢酒測，係臨時起意尾隨1公里遠後，以虛構之違規理
    由將原告攔下，實施無差別攔查與酒測，違反警察職權行使
    法第8條第1項第3款規定等語，固非無見。惟按警察職權行
    使法第8條第1項規定：「警察對於已發生危害或依客觀合理
    判斷易生危害之交通工具，得予以攔停並採行下列措施：一
    、要求駕駛人或乘客出示相關證件或查證其身分。……三、要
    求駕駛人接受酒精濃度測試之檢定。」則屬於警察人員對已
    發生危害或依客觀合理判斷易生危害之交通工具，得予以個
    別攔停，並採取要求駕駛人酒測措施的依據。所謂「依客觀
    合理判斷易生危害」，是指依現場狀況及依員警經驗對該事
    件所作之綜合評估，根據客觀明顯事實，經員警合理之推論
    ，認為將可能有危害之發生，或危害可能持續擴大，此合理
    推斷是個案審查，警察之判斷只要達到所謂之合理的懷疑即
    可（臺北高等行政法院110年度交上字第192號判決意旨參照
    ）。經本院勘驗本件採證影片，勘驗結果如下：
　　⒈檔案名稱：LHQO4078
　　　⑴03:32:14：系爭機車自路邊準備駛出；
　　　⑵03:32:24：系爭機車起駛後復煞車停頓；
　　　⑶03:32:26：其後再度起駛；
　　　⑷03:32:28：系爭機車行駛於道路；
　  ⒉檔案名稱：JTJD1519
　　  ⑴03:33:49：系爭機車出現於畫面下方；
　　  ⑵03:33:50：系爭機車左轉未使用方向燈；
　　⒊檔案名稱：0000-0000-000000-000
　　　⑴03:47:35：車內員警表示「紅燈右轉」；
　　　⑵03:48:09：車內員警開車窗表示「停一下好不好」；
　　　⑶03:48:16：員警下車對原告表示「盡量轉紅燈的時候不
        要右轉好不好」、「前面轉紅燈的時候盡量不要右轉」
        ；
　　　⑷03:48:31：原告表示「我剛剛是綠燈直走再迴轉耶」，
        員警表示「我是說你迴轉完那邊不是黃燈變成紅燈，你
        還直接右轉」；
　　　⑸03:48:48：員警詢問「你有喝酒嗎」，原告表示「我有
        喝一點」；
　　　⑹03:49:01：員警以酒精感知器測得原告有酒精反應；
　　　⑺03:49:06：員警詢問「你是什麼時候喝的」，原告表示
        「剛才1個小時前」；
　　　⑻03:49:49：原告表示「如果我是紅燈右轉，你可以把我
        攔下來，但是它是黃燈」，員警表示「你在左轉的時候
        也沒有打方向燈」，原告表示「我有」，員警表示「你
        在長安東路那邊就差點不穩」，原告表示「我們調監視
        器，你可以看我穩不穩」，原告再度爭執黃燈可以右轉
        ，員警表示「黃燈就是要減速慢行」；
　　⒋檔案名稱：0000-0000-000000-000
　　　⑴03:50:50：員警詢問「你是喝什麼酒」，原告表示「啤
        酒，兩手」；
　　　⑵03:50:50：員警詢問「身分證字號、姓名」，原告告知
        其身分證字號及姓名；
　　⒌檔案名稱：0000-0000-000000-000
　　　⑴03:53:59：員警告知拒測之法律效果；
　　　⑵03:54:47：員警請原告在拒測法律效果確認單簽名；
　　　⑶03:55:34：員警告知酒測數值之法律效果；
　　⒍檔案名稱：0000-0000-000000-000
　　　⑴03:56:47：員警提供礦泉水予原告漱口及飲用；
　　　⑵03:58:06：原告爭執黃燈可以右轉，員警表示「黃燈盡
        量要減速慢行」，原告表示「那邊道路速限50，我也沒
        超過，你們跟在我後面變成你闖紅燈」，員警表示「我
        開警示燈，執行公務時間是可以的」；
　　　⑶03:59:00：員警表示「我們看到你牽車出來，一騎整台
        車有頓一下」，原告表示「因為我後車箱沒有蓋好，它
        不讓我發動」，員警表示「你沒有講這個原因之前，我
        們不知道，我們每天在那邊攔酒駕，有些酒駕情況就是
        這樣，騎車會不穩之類的」；
　　⒎檔案名稱：0000-0000-000000-000
　　　⑴此段影片均為等待原告喝水過程；
　　⒏檔案名稱：0000-0000-000000-000
　　　⑴04:03:51：員警出示酒測器合格證書供原告核對；
　　⒐檔案名稱：0000-0000-000000-000
　　　⑴04:05:44：原告測得吐氣酒精濃度0.26MG/L；
　　　⑵04:06:12：員警對原告為權利告知；
　　⒑檔案名稱：0000-0000-000000-000
　　　⑴此段為等待扣車過程；
　　⒒檔案名稱：0000-0000-000000-000
　　　⑴此段為等待扣車過程；
　　⒓檔案名稱：0000-0000-000000-000
　　　⑴此段為等待扣車過程；
　　⒔檔案名稱：0000-0000-000000-000
　　　⑴04:18:01：員警扣車並將原告帶回警局；
　　有本院勘驗內容及影片截圖（見本院卷第89至117頁）附卷
    可參，且將上開勘驗內容及影片截圖函請兩造表示意見（見
    本院卷第119、123至125頁）。依上開勘驗內容及影片截圖
    ，可徵當時原告騎乘系爭機車自路邊準備駛出，起駛後復煞
    車停頓，且行駛時左轉時未使用方向燈，嗣員警攔停原告，
    並詢問原告是否有喝酒，原告坦承有喝一點，員警遂告知原
    告拒測之法律效果，並對其進行酒精測試等情，足見當時員
    警係因目睹系爭機車起步不穩，且有左轉時未使用方向燈之
    違規行為，以及原告坦承有喝一點酒，可合理懷疑系爭機車
    屬易生危害之交通工具，以及原告確有飲酒徵兆之事實，揆
    諸前開說明，員警當時攔停原告，並對原告實施酒精測試，
    尚無違反警察職權行使法第8條規定。是原告前開主張，應
    不可採。
　㈤「喝酒不開車、開車不喝酒」、「酒駕零容忍」皆為社會大
    眾耳熟能詳之認知，且為各大媒體長期宣導。原告為社會經
    驗、智識正常之成年人，當知酒後不能有任何駕駛車輛之行
    為。況且，酒醉肇事致人死傷之嚴重事故，已造成許多家庭
    悲劇，已凝聚社會各界對防制酒駕之共識，考量酒後違規駕
    車係屬影響道路交通安全或重大危害交通秩序之違規行為，
    111年1月24日經立法院三讀通過道交條例修正第35條及第35
    條之1條文，修正重點包括酒駕累犯認定期限延長為10年，
    除現行加重處罰規定外，並得公布汽機車駕駛人之姓名、照
    片及違法事實；酒測前故意飲酒或吸毒，視同「拒絕酒測」
    加以處罰；酒駕者之18歲以上同車乘客連坐罰鍰提高至6,00
    0元以上15,000元以下；酒駕及毒駕之初犯吊扣汽機車牌照2
    年，因而肇事致人重傷或死亡則依行政罰法沒入其車輛；租
    賃車業者已盡告知處罰規定之義務，汽機車駕駛人仍違規酒
    駕或毒駕者，依其所處罰鍰加罰二分之一；酒駕者重新考領
    駕照，應申請登記配備有酒精鎖（車輛點火自動鎖定裝置）
    之汽車，不依規定駕駛配備酒精鎖之汽車處6萬元以上12萬
    元以下罰鍰，該次修法係因酒駕事件頻傳，造成無辜民眾傷
    亡，爰加強相關裁罰，以維護交通秩序及確保交通安全，並
    落實「酒後不開車，酒駕零容忍」之觀念，藉以導正酒駕者
    僥倖心態，附此敘明。
　㈥本件判決基礎已臻明確，兩造其餘攻擊、防禦方法及訴訟資
    料經本院審酌後，核與判決結果不生影響，無一一論述之必
    要，併此敘明。
六、結論：
　　原處分認事用法並無違誤，原告訴請撤銷原處分為無理由，
    應予駁回。至本件裁判費為300元，應由敗訴之原告負擔，
    爰確定第一審訴訟費用額如主文第2項所示。　
中　　華　　民　　國　　111 　年　　5 　　月　　25　　日
　　　　　　　　　行政訴訟庭　法　官　邱士賓
上為正本係照原本作成。
如不服本判決，應於送達後20日內，向本院提出上訴狀並表明上
訴理由（原判決所違背之法令及其具體內容或依訴訟資料可認為
原判決有違背法令之具體事實)，其未載明上訴理由者，應於提
出上訴後 20 日內向本院補提理由書（上訴狀及上訴理由書均須
按他造人數附繕本，如未按期補提上訴理由書，則逕予駁回上訴
），並應繳納上訴裁判費新臺幣 750 元。
中　　華　　民　　國　　111 　年　　5 　　月　　25　　日
                              書記官  李  欣

附錄（參考法條）：
⒈行為時道交條例第35條第1項第1款
  汽機車駕駛人，駕駛汽機車經測試檢定有下列情形之一，機車
  駕駛人處新臺幣1萬5千元以上9萬元以下罰鍰，汽車駕駛人處
  新臺幣3萬元以上12萬元以下罰鍰，並均當場移置保管該汽機
  車及吊扣其駕駛執照1年至2年；附載未滿12歲兒童或因而肇事
  致人受傷者，並吊扣其駕駛執照2年至4年；致人重傷或死亡者
  ，吊銷其駕駛執照，並不得再考領：
  一、酒精濃度超過規定標準。
⒉道交條例第24條第1項第2款
  汽車駕駛人，有下列情形之一者，應接受道路交通安全講習：
  二、有第35條第1項規定之情形。
⒊道交條例第68條第2項
  領有汽車駕駛執照之汽車駕駛人，除駕駛聯結車、大客車、大
  貨車外之非其駕駛執照種類之車輛，違反本條例及道路交通安
  全規則之規定，應受吊扣駕駛執照情形時，無因而肇事致人受
  傷或重傷者，記違規點數5點。但一年內違規點數共達6點以上
  或再次應受吊扣駕駛執照情形者，併依原違反本條例應受吊扣
  駕駛執照處分規定，吊扣其駕駛執照。
⒋道路交通安全規則第114條第2款
  汽車駕駛人有下列情形之一者，不得駕車：
　二、飲用酒類或其他類似物後其吐氣所含酒精濃度達每公升零
      點一五毫克或血液中酒精濃度達百分之零點零三以上。

訴訟費用計算書
項　　　　目　　　　　　　金　額（新臺幣）　　備　註
第一審裁判費　　　　　　　　300元
合        計　　　　　　　　300元